【裁判字號】    97,易,1996
【裁判日期】    971127
【裁判案由】    傷害
【裁判全文】
臺灣臺中地方法院刑事判決              97年度易字第1996號
公  訴  人  臺灣臺中地方法院檢察署檢察官
被      告  甲○○
                    國民
            丁○○
                    國民
            己○○
                    國民
上列被告因傷害案件，經檢察官提起公訴（97年度偵字第2383號）
，本院判決如下：
    主  文
甲○○共同犯傷害罪，累犯，處有期徒刑肆月，如易科罰金，以
新臺幣壹仟元折算壹日。
丁○○共同犯傷害罪，處有期徒刑肆月，如易科罰金，以新臺幣
壹仟元折算壹日。
己○○共同犯傷害罪，處有期徒刑參月，如易科罰金，以新臺幣
壹仟元折算壹日。
    事  實
一、甲○○前於民國九十五年間，因犯竊盜罪，經本院臺中簡易
    庭以九十五年度中簡字第一五九七號判處有期徒刑三月，於
    九十五年八月十四日確定；又犯恐嚇取財罪，經本院以九十
    五年度訴字第三０七九號判處有期徒刑十月、十月確定；又
    因犯偽造印文罪，經本院以九十五年度中簡字第一五九七號
    判處有期徒刑三月確定，上開罪刑並經裁定應執行刑有期徒
    刑一年十一月確定，嗣再經減刑後，甫於九十六年七月二十
    八日縮刑期滿執行完畢。
二、緣己○○之弟葉炯漢於九十六年間，欲出售其所有坐落苗栗
    縣某地號土地，丁○○與丙○○乃代表買賣雙方擔任仲介。
    期間丙○○曾帶同買主至該土地查看，惟未能成交而與賣方
    發生土地仲介買賣糾紛，丁○○、己○○二人遂心生不滿，
    與甲○○及姓名年籍不詳之成年男子等四人共同基於傷害他
    人身體之犯意聯絡，於九十六年十月二十九日二十二時三十
    分許，前往丙○○位在臺中市北屯區尾張巷十三號之住處找
    丙○○，丁○○見丙○○開門後，旋拉住丙○○之左手，並
    持長七十公分、寬二公分之鐵管一支毆打丙○○之頭部、腰
    部及胸部，甲○○、己○○、及該不詳姓名之男子則徒手毆
    打丙○○，於毆打丙○○期間，丙○○之女乙○○見狀上前
    勸阻，甲○○及該另不詳姓名男子即出手將乙○○拉開，甲○○並以手肘推擊乙○○之胸口，使乙○○跌倒而撞及停放
    於該處之機車，同時致丙○○受有左顏面、左上肢多處挫傷
    、擦傷及左腰脅挫傷併擦傷、致乙○○受有右手肘及左足踝
    瘀挫傷等傷害。
三、案經丙○○及乙○○分別訴由臺中市警察局第五分局報告臺
    灣臺中地方法院檢察署檢察官偵查起訴。
    理  由
壹、證據能力部分：
    按被告以外之人（包括證人、鑑定人、告訴人、被害人及共
    同被告等）於審判外之陳述雖不符刑事訴訟法第一百五十九
    條之一至之四等四條之規定，而經當事人於審判程序同意作
    為證據，法院審酌該言詞陳述或書面陳述作成時之情況，認
    為適當者，亦得為證據；當事人、代理人或辯護人於法院調
    查證據時，知有刑事訴訟法第一百五十九條第一項不得為證
    據之情形，而未於言詞辯論終結前聲明異議者，視為有前項
    之同意，同法第一百五十九條之五定有明文。立法意旨在於
    傳聞證據未經當事人之反對詰問予以核實，原則上先予排除
    。惟若當事人已放棄反對詰問權，於審判程序中表明同意該
    等傳聞證據可作為證據；或於言詞辯論終結前未聲明異議，
    基於尊重當事人對傳聞證據之處分權，及證據資料愈豐富，
    愈有助於真實發見之理念，且強化言詞辯論主義，使訴訟程
    序得以順暢進行，上開傳聞證據亦均具有證據能力。查檢察
    官、被告對於本案卷內相關證人之證述、文書卷證資料，於
    本院九十七年六月日日行準備程序中、本院九十七年七月八
    日、十一月六日審理中，並未就有合於刑事訴訟法第一百五
    十九條第一項不得為證據之情形於本院言詞辯論終結前聲明
    異議，且上述證人之證述、文書卷證資料亦經本院於審理期
    日逐一提示、朗讀，並告以要旨，本院復審酌相關證人證述
    筆錄製成、文書卷證資料取得，並無證據顯示有何違背程序
    規定情事，依據上述之說明，均應具有證據能力。
貳、實體理由：
一、訊據被告甲○○對於犯罪事實欄所載出手毆打證人即被害人
    丙○○之犯行部分於本院審理中為自白認罪供述，惟就傷害
    證人即被害人乙○○部分則矢口否認，辯稱伊未出手毆打乙○○云云；另訊據被告丁○○、己○○二人則皆對犯罪事實
    欄所載之犯罪事實矢口否認，被告丁○○、己○○二人皆辯
    稱：當天伊等至丙○○住處時，甲○○已與丙○○互毆，伊
    等係上前勸架，拉開互毆中之甲○○、丙○○，伊二人均未
    進入丙○○之住處內云云。
二、經查：
  (一)被告丁○○於九十六年間代表賣方仲介己○○之弟葉炯漢所
    有坐落苗栗縣某地號土地買賣，證人丙○○係代表買方仲介
    上述土地買賣，期間丙○○曾帶同買主等至該土地查看，惟
    未能成交等節，除據丙○○證稱在卷（偵查卷第10頁、本院
    卷第64頁）外，復為被告丁○○、己○○二人所是認（本院
    卷第68頁），是上開情節，首堪認屬實。
  (二)本件被告丁○○、己○○二人雖矢口否認犯有犯罪事實欄所
    載之傷害犯行、被告甲○○亦矢口否認犯有傷害乙○○犯行
    。惟查，被告三人犯有如犯罪事實欄所載之傷害犯行，已據
    丙○○、乙○○二人分別於警詢、偵查、本院審理中分別指
    證歷歷，核諸該二人分別指證內容如下：
  1.證人丙○○之指證部分：
    (1)於警詢中指證稱：「於民國96年10月29日22時30分，在臺
      中市北屯區松竹里11鄰尾張巷13號（家中），遭四名友人
      丁○○、甲○○、己○○等四人聯合將我及女兒乙○○打
      傷，致我顏面、左上肢多處挫傷及擦傷。」、「由丁○○
      拿空心鐵管（70公分長、2公分寬），先打我左臉頰後，
      其他三人就直接圍攻我，他們用手及腳連打帶踹打我的身
      體使我受傷，攻擊我大約八分鐘，我也極力自衛但還是不
      敵他們多人。丁○○自行帶空心鐵管。」等語（參閱警卷
      第14、15頁）；
    (2)於偵查中指證稱：「我介紹買主，丁○○介紹賣主，要作
      土地買賣，但賣賣不成，丁○○在當晚10時30分就帶3個
      人來我住處找我，當天我與我太太、女兒在家，我一將門
      打開，丁○○先拉我的右手，之後丁○○右手就拿鐵管打
      我的頭部及腰部、胸部，其他人持不明物體也在我家客廳
      攻擊我的胸部，也有用手腳打我，並叫我不能報警，之後
      我女兒而在我被打期間，從她房間出來，她有出來阻止，
      但也被打，....。」等語（參閱偵查卷第10頁）；
    (3)於本院審理中結證稱：「....，門一開就有四個人來打我
      ，我太太就打電話報警，最後只有三個人到派出所，有一
      個人跑掉」、「開門時有四個人，丁○○就拉著我的手出
      去打我，四個人都有動手」、「己○○也有動手，他也是
      作仲介的」、「他們一起圍上來打我，我有看到他（指被
      告己○○）過來打我。」等語（參閱本院卷第64、65頁）
      。
  2.證人乙○○之指證部分：
    (1)於警詢中指證稱：「於民國96年10月29日22時30分，在臺
      中市北屯區松竹里11鄰尾張巷13號（家中），我父親遭友
      人丁○○、甲○○、己○○及一名年籍不詳男子聯合打我
      父親，我上前阻擋時遭甲○○及另一名不詳男子打傷，致
      我右手及右足踝挫傷。」、「丁○○拿空心鐵管（70公分
      長、2公分寬），先打我父親左臉頰，後其他三人就直接
      圍攻我父親，我上前阻擋時遭打傷。」等語（參閱警卷第
      17 、18頁）。
    (2)於偵查中指證稱：「96年10月29日晚上，丁○○及他帶三
      個人在我們的住處的客廳打我父親，有人拿棍子打我父親
      ，其他人空手圍毆我父親，我上前阻止，要拉開我父親，
      其中2個人拉扯間撞到我胸前及右手肘，我拉扯間有被推
      倒，我的腳也有受傷。」等語（參閱偵查卷第10頁）；
    (3)於本院審理中結證稱：「當時我站在我父親後面，親眼看
      到他一開門就被拖出去打，那時有四個人，圍在一起打我
      父親，我看到其中一人（即丁○○）持塑膠水管打我父親
      ，還看到有人用鐵管打我父親，其他的人是徒手打，我一
      看到我過去拉丁○○，但是我父親還是一直被打，丁○○
      還進入我房子內，打了快二十分鐘」等語（參閱本院卷第
      68 頁背面）。
  3.而證人丙○○、乙○○二人上開先後指證內容明確，互核相
    符，並有該二人提出「中國醫藥學院」編號中市衛字第35號
    診斷證明書各一紙附於偵查卷第25、26頁可憑，復有丙○○
    受傷及現場相片計六紙附於警卷第29～32頁可佐；堪認丙○○、乙○○二人之指證內容並非無憑。
  4.至於證人乙○○於本院審理中所證稱被告丁○○係持塑膠管
    、該不詳姓名男子係持鐵管毆打其父丙○○、暨被告己○○
    未出手毆打其父丙○○等部分，因所證內容與其在警詢、偵
    查中所證稱情節已有不符，亦與證人丙○○所證稱情節迥異
    ；另證人丙○○於警詢中指稱除被告丁○○持鐵管外，其餘
    被告亦有持器物毆擊云云，則與其於偵查、本院審理中所證
    稱僅有被告丁○○持鐵管毆打其及其女乙○○等節情節亦雖
    有所不符。惟本院審酌被告丁○○確係持鐵管毆打丙○○、
    被告己○○及另一不詳姓名男子亦有與被告甲○○共同以徒
    手方式毆打丙○○一節，已據證人乙○○分別於警詢、偵查
    中證稱在卷，復據證人丙○○於偵查、本院審理中證述屬實
    無訛，是上開情節，自應以本院所認定被告丁○○持鐵管一
    支毆擊證人丙○○，其餘被告己○○、甲○○、另不詳姓名
    年籍之男子則共同徒手毆打證人丙○○之過程為可採。至證
    人丙○○、乙○○上開證述內容與本院所認定部分固有差異
    ，惟此當係因時間過久，記憶有所淡忘之緣故，致就本案發
    生過程之細節有所遺忘，此亦與常情未有何不符之處，本院
    因認證人丙○○、乙○○於警詢、偵查中所述，較接近事情
    發生之時，依理當較接近真實而足堪採認。而此等先後證述
    內容之齟齬，尚無可採為被告丁○○、己○○二人有利之認
    定，附此敘明。再查，證人丙○○、乙○○上開指證內容，
    亦核與被告甲○○於偵查中所供述：「我有去丙○○家，是
    丁○○找我去的，他沒有說要做什麼，他去就打丙○○，我
    有看到丁○○撞門，然後丙○○就出來開門，丁○○就打丙○○，當時有另一位男子也有去，... 丁○○跟該男子毆打
    丙○○。」等語（參閱偵查卷第13頁），就有關被告丁○○
    與該不詳姓名男子有出手毆打丙○○之過程契合，更足徵丙○○、乙○○二人上開指證內容並非無憑。
  5.另被告甲○○於警詢及本院審理中雖抗辯稱：案發當天係因
    丙○○積欠伊祖母一萬元，乃於上開時間至丙○○住處催討
    償還云云。惟查：
    (1)被告甲○○業於九十七年二月五日偵訊中到庭供稱：案發
      當天是被告丁○○要伊到證人丙○○家去的，一去到證人
      丙○○家，被告丁○○撞門後便出手打人，當天也有另外
      的男子一起去，伊當天並不是要去向證人丙○○講有關其
      積欠伊外婆債務的問題，是有關被告丁○○與證人丙○○
      間的事情，後來丁○○有打電話跟伊說，證人丙○○要提
      出告訴啦，要伊說是為了幫外婆要債才去打人的等語（參
      閱偵卷第13、14頁，及附於本院卷第88至92頁之偵查錄音
      勘驗筆錄）。顯然被告甲○○事後所稱：當天伊是獨自前
      往證人丙○○家要講有關積欠伊外婆債務的事才與證人丙○○起勃谿等節，乃事後迴護被告丁○○、己○○之詞而
      不足採信。
    (2)況關於丙○○前積欠被告甲○○之祖母之一萬元債務，丙○○已於本案案發前七、八天即已約定一定之清償期限一
      節，業據丙○○於本院審理中結證在卷（本院卷第65頁背
      面）；且本案被告丁○○、己○○係因上述土地仲介糾紛
      而至證人丙○○住處一節，亦據被告丁○○、己○○於本
      院審理中供稱在卷，而被告甲○○於偵查中又供認係被告
      丁○○找伊至丙○○住處等語明確。
    (3)是被告甲○○顯非為向丙○○催討上述一萬元欠款而前往
      丙○○住處，應屬明確，其此處所為之抗辯，洵屬無據，
      亦核與本案客觀事實不符，自不得採為被告等人有利之事
      證。
  6.此外，且有鐵管一支扣案可資佐證，被告三人確有與上述不
    詳姓名成年男子共同傷害丙○○、乙○○二人之犯行，已屬
    明確，被告三人上開所辯，純係事後避究卸責之詞，諉無可
    採。
  (四)是綜上所述，本案事證明確，被告三人上開傷害犯行，均堪
    認定，應依法予以論科。
三、核被告甲○○、丁○○、己○○等三人之所為，均係犯刑法
    第二百七十七條第一項之傷害罪；又上開被告三人與另一姓
    名、年籍不詳之成年男子就上述傷害犯行彼此間，有犯意聯
    絡，行為分擔，為共同正犯。次按，檢察官於起訴書雖指稱
    被告等人就傷害丙○○、乙○○等二人之犯行，係屬數行為
    ，應分論併罰等語，惟查：依據丙○○、乙○○二人上開指
    證內容，係被告等人於毆打丙○○行為實施中，乙○○為阻
    止被告等人繼續毆打丙○○上前勸阻而遭被告甲○○、及該
    姓名、年籍不詳之男子以上述方式毆擊，致受有上開傷勢等
    節，業據丙○○、乙○○二人具結證述在卷，核此舉動，被
    告等人於出手毆打丙○○之行為自仍在繼續之中而同時毆擊
    乙○○成傷。是被告丁○○、己○○對於被告甲○○、及該
    姓名年籍不詳之男子毆擊乙○○成傷顯未逾越其等共同犯意
    聯絡之範圍，應負共犯之責，允無疑義；而被告等人就毆打
    丙○○、乙○○二人成傷，於時間、空間密接，於刑事評價
    上自應論以一行為論斷乃屬適當，檢察官於起訴書指稱該屬
    數行為，應分論併罰等語，應屬有誤。是被告等人以一行為
    同時傷害丙○○、乙○○，為屬想像競合犯，應依刑法第五
    十五條之規定從一重處斷。再被告甲○○前於九十五年間，
    因犯竊盜罪，經本院臺中簡易庭於以九十五年度中簡字第一
    五九七號判處有期徒刑三月確定，又犯恐嚇取財罪，經本院
    以九十五年度訴字第三０七九號判處有期徒刑十月、十月確
    定，又犯偽造印文罪，經本院以九十五年度中簡字第一五九
    七號判處有期徒刑三月確定，上開罪刑並經裁定應執行刑有
    期徒刑一年十一月確定，嗣再經減刑，甫於九十六年七月二
    十八日縮刑期滿執行完畢，有臺灣高等法院被告前案紀錄表
    在卷可按，其於有期徒刑之執行完畢之後五年之內，再犯本
    件有期徒刑以上之罪，為累犯，應依刑法第四十七條第一項
    之規定加重其刑。爰審酌被告等人僅因細故即糾眾至被害人
    住處傷害被害人，於被害人家屬出面勸阻之時猶未停止仍傷
    及被害人之家屬，於犯後復飾詞矯辯，態度欠佳，未見悔意
    ，亦未與被害人達成和解，賠償被害人所受損害，惟念及被
    害人因被告上開傷害犯行尚非嚴重，且係因被害人表示不願
    與被告等人達成和解、不願原諒被告，暨被告丁○○為屬主
    謀，被告甲○○構成累犯等一切情狀，分別就被告丁○○、
    己○○、甲○○各量處有期徒刑四月、三月、四月，並各諭
    知易科罰金之折算標準，資以懲儆。至於扣案之鐵管一支，
    係被告丁○○持以犯本案傷害罪使用之物一節，雖據丙○○
    、乙○○二人分別證稱在卷，惟被告丁○○已否認伊曾持該
    鐵管傷害丙○○，自無從認定扣案之鐵管一支乃屬被告丁○○所有，而鐵管又非屬違禁物，自不另為沒收之宣告，附此
    敘明。
據上論結，應依刑事訴訟法第第二百九十九條第一項前段，刑法
第二十八條、第二百七十七條第一項、第四十七條第一項、第四
十一條第一項前段，刑法施行法第一條之一，判決如主文。
本案經檢察官戊○○到庭執行職務。
中    華    民    國    97    年    11    月    27    日
                  刑事第十七庭  法  官  林學晴
以上正本證明與原本無異。
如不服本判決應於收受判決後10日內向本院提出上訴書狀，並應
敘述具體理由；其未敘述上訴理由者，應於上訴期間屆滿後20日
內向本院補提理由書（均須按他造當事人之人數附繕本）「切勿
逕送上級法院」。
                                書記官  簡雅文
中    華    民    國    97    年    11    月    27    日
附錄論罪科刑法條
中華民國刑法第277條
（普通傷害罪）
傷害人之身體或健康者，處3年以下有期徒刑、拘役或1千元以下
罰金。犯前項之罪因而致人於死者，處無期徒刑或7年以上有期
徒刑；致重傷者，處3年以上10年以下有期徒刑。


司法院資訊處製作；財團法人民間司法改革基金會備份。
